【裁判字號】    97,易,872
【裁判日期】    980410
【裁判案由】    違反商標法
【裁判全文】
臺灣桃園地方法院刑事判決               97年度易字第872號
公  訴  人  台灣桃園地方法院檢察署檢察官
被      告  甲○○
選任辯護人  陳明宗律師
上列被告因違反商標法案件，經檢察官提起公訴（96年度偵字第
第7583號、第22726號），本院判決如下：
    主  文
甲○○無罪。
    理  由
一、公訴意旨略以：被告甲○○明知「GUCCI」商標圖樣，係義
    大利商固喜歡固喜公司向我國經濟部智慧財產局申請註冊使
    用於各種手提箱及手提袋等商品之商標，現仍於商標專用期
    間內，未得商標權人同意，不得販賣使用相同註冊商標之商
    品，竟基於販賣仿冒商品之犯意，先於民國95年間某日，以
    日幣369萬7364元之價格，向日本貿易商BRAND.J CO.LTD購
    入仿冒上開「GUCCI」商標之皮包共計142 件（下稱系爭皮
    包）後，委託洋基通運股份有限公司分別於95年11月29日及
    同年12月18日，在桃園縣大園鄉桃園國際機場貨運站，向財
    政部台北關稅局申報進口快遞貨物各1批（內含皮包100件，
    進口報單號碼：CR/95/223/GT262、及內含皮包42件，進口
    報單號碼：CR/95/223/HR746），因認被告涉犯商標法第82
    條之販賣仿冒商標商品罪嫌。
二、按犯罪事實應依證據認定之，無證據不得認定其犯罪事實，
    又不能證明被告犯罪者，應諭知無罪判決，刑事訴訟法第15
    4條、第301條第1 項分別定有明文。而刑事訴訟上證明之資
    料，無論為直接證據或間接證據，均須達於通常一般之人均
    不致有所懷疑，而得確信其真實之程度，始得據為有罪之認
    定，若其關於被告是否犯罪之證明未能達此程度，而有合理
    之懷疑存在，致使無從形成有罪之確信，根據「罪證有疑，
    利於被告」之證據法則，即不得據為不利被告之認定，最高
    法院76年台上字第4986號判例意旨參照。再按，「行為非出
    於故意或過失者，不罰。過失行為之處罰，以有特別規定者
    為限」，刑法第12 條亦定有明文。商標法第82條規定：「
    明知為前條商品而販賣、意圖販賣而陳列、輸出或輸入者，
    處1年以下有期徒刑、拘役或科或併科新臺幣5萬元以下罰金
    」，無處罰過失規定，且以行為人「明知」為侵害他人商標
    專用權商品而仍販賣為其構成要件，是行為人除須在客觀上
    有販賣仿冒商品之行為以外，就其所販賣者係屬仿冒之商品
    ，在主觀上更須有明知之「直接故意」，亦即行為人對於構
    成犯罪事實（販賣之商品係仿冒他人商標商品之事實）須明
    知並有意使其發生，且此主觀犯罪構成要件事實，如同客觀
    犯罪構成要件事實，亦應依積極證據認定之，苟積極證據不
    足為被告事實之認定時，即應為有利被告之認定，更不必有
    何有利證據。
三、公訴人認被告甲○○涉犯上開犯行，無非係以被告之供述、
    證人即鑑定人賴麗玉於偵查中之證述、進口報單、長期委任
    書、鑑定證明書、經濟部智慧財產局商標資料檢索服務紙及
    彰化銀行外匯收支或交易申報書（結構外匯專用）等，資為
    論據。訊據被告固坦承向日本貿易商BRAND.J購入上開皮包
    共計142件等商品不諱，惟辯稱：之前我們有跟這個代理商
    做過生意，他們提供的產品是非常好的，所以我們才進口這
    一批包包。這一批東西我根本還沒有收過，也沒有看過，但
    是之前我跟這家代理商進口的東西，我拿去專櫃鑑定，都是
    真品，就是因為這樣，所以我才會進口這批皮包。我沒有從
    大陸進口，我是從日本進口這批東西等語。
四、經查：
(一)、程序部分
    按被告以外之人於審判外之陳述，雖不符前四條（刑事訴訟
    法第159條之1至4 ）之規定，而經當事人於審判程序同意作
    為證據，法院審酌該言詞陳述或書面陳述作成時之情況，認
    為適當者，亦得為證據；當事人、代理人或辯護人於法院調
    查證據時，知有第159條第1項不得為證據之情形，而未於言
    詞辯論終結前聲明異議者，視為有前項之同意，刑事訴訟法
    第159條之5亦定有明文。本案被告、辯護人、檢察官於本院
    審理時對於下列所述之其他供述證據，均不爭執其證據能力
    ，本院審酌該等證據資料作成時之狀況，並無不宜作為證據
    情事，依刑事訴訟法第159條之5第1 項規定，自得作為證據
    。
(二)、實體部分
 1、被告向日本貿易商BRAND.J CO.LTD訂購系爭皮包後，即委託
    洋基通運股份有限公司分別於95年11月29日及同年12月18日
    ，在桃園縣大園鄉桃園國際機場貨運站，向財政部台北關稅
    局申報進口快遞貨物各1批，並於96年1月2日匯款日幣2,098
    ,151 元，此有彰化銀行外匯收支或交易申報書（結構外匯
    專用）、長期委任書及進口報單在卷可參（見臺灣桃園地方
    法院檢察署96年度偵字第7583號偵卷【下稱偵卷一】第14、
    15頁、臺灣桃園地方法院檢察署96年度偵字第22726號卷【
    下稱偵卷二】第8、15、16頁），堪可認定。
 2、「GUCCI」之商標圖樣，係義大利商固喜歡固喜公司向經濟
    部智慧財產局註冊取得商標專用權，使用於各種皮包、皮件
    等商品之商標，現仍於商標專用期間內，未經各該公司同意
    或授權，不得於同一或類似商品上，使用相同或近似商標圖
    樣，且該商標之皮包、皮件在市場行銷多年，為業界及消費
    大眾所共知，被告應知之甚詳。扣案被告自日商購入之印有
    「GUCCI」商標圖樣142件等商品，與義大利商固喜歡固喜公
    司申請商標之字體、圖樣形式完全相同，此有扣案所示之商
    品，及該等商品之照片在卷可徵（見偵卷一第16、17頁、偵
    卷二第17至30頁）。此外，復有卷附之經濟部智慧財產局商
    標資料檢索服務2紙（見偵卷一第22、23頁、偵卷二第34、3
    5頁）可稽。
 3、經本院就扣案之皮包選出8件，編號為1、3、4、6、7、10、
    11、13號，及被告提出其由台中新光三越公司、台北新光三
    越公司、台南新光三越公司、香港機場免稅商店購買皮包，
    編號為2、5、8、9、12，經混雜放置後，交由證人乙○○鑑
    定何者為仿冒品，何者為真品，鑑定人乙○○具結證稱：「
    編號7是真品，因為我目前看到編號7品質上包括材質、車工
    及顏色都沒有瑕疵，GUCCI商標也非常清楚，該有的都有。
    編號1、3、4、6、9、10、11、13我也認為是真品，理由同
    上。」、「（審判長問：你剛剛認定為真品的部分，你可以
    確定是真的嗎？）以我的經驗是真的。」、「（審判長問：
    你認為假的部分被告認為是真的，你認為真的部分檢察官起
    訴認為是假的，在這種情況下，你還是堅持你原本的認定沒
    有錯嗎？）我是據實陳述，我把我看到所學的，據實說出，
    我還是按照我的專業，我剛才說是真的，符合我所學的真品
    的研判標準。」等語（見本院易字卷第57、58、65、67頁）
    。查，證人乙○○鑑定資歷有2年以上，至今已鑑定5百仿冒
    GUCCI皮件案件，業據其證述在卷，其係有鑑定GUCCI皮件專
    業知識之人，對於被告所提供向上開公司購買之皮包，按其
    所提出商標打印、皮革氣味等判斷標準，亦認係仿冒品，則
    被告被查扣之系爭皮包既經證人及乙○○當庭鑑定認屬真品
    ，則該批皮包是否真為仿冒品，即非無疑，自難期待被告能
    分辨何者為仿冒品，何者係真品，被告所辯系爭皮包係從日
    本商進口為真品等情，尚非無據，自難謂被告有何侵害義大
    利商固喜歡固喜公司商標權之認識及故意。
 4、就系爭包包之價格言，證人乙○○證稱：編號1的包包（樣
    式即如本院易字卷第16頁），專櫃售價2萬至3萬，至於廠商
    進貨成本多少我不知道。95年間會比較便宜，但不會差到5
    千元。編號6的包包（樣式即如本院易字卷第17頁上方照片
    ）售價是2萬至3萬元，金額我也沒有去記，而且是2年前我
    不知道是多少。編號11的包包（樣式即如本院易字卷第17頁
    下方照片）如果是真品的話，在95年間售價應該是1萬5千至
    2萬5千元，不是很清楚等語（見本院易字卷第61頁），雖與
    被告所稱：我進口的包包價格是1萬多元等語，甚有差異，
    惟查，證人乙○○亦證稱其對價格不是很敏感，因為我們是
    從是鑑定，不是銷售員，金額不是很瞭解等語（見本院易字
    卷第61頁），復參以證人乙○○所稱之上開價額係屬專櫃售
    價，而被告係自國外平行輸入，在一般進口情形，真品平行
    輸入之價格確實有比經銷商進口之價格低之情形，難認被告
    所購買之價額有何悖於常情之處，從而，尚無法依此價格遽
    認定被告在主觀上係為圖暴利，明知為仿冒商標之商品而進
    口。
 5、另查，系爭包包之手炳於扣押時即附有塑膠套，此有扣案照
    片附卷可佐（見偵卷二第19頁），證人乙○○雖證稱：「（
    審判長問：原廠的沒有這種包裝嗎？）不會有，我真的沒有
    看過。」、「（包包手把上的塑膠套，有沒有可能在出廠後
    再裝上去？）我認為不會，如果要更明確的答案，可能要請
    GUCCI公司的人回答。」等語（見本院易字卷第64 頁），然
    經本院當庭勘驗認系爭包包手炳上之塑膠套非以纏繞方式為
    之，係直接套在手炳上，顯係在手炳尚未縫上皮包之後即套
    住，不可能縫上之後再套上（見本院易字卷第64頁），再者
    ，證人乙○○以內眼檢測上開包包，亦未曾發現有任何瑕疵
    或企圖縫合之跡象，甚而認該等包包係屬真品，是以，自難
    以證人乙○○未見此種包裝方式率認系爭包包係屬仿冒商品
    。
 6、末按刑事訴訟法第198條規定，鑑定人由審判長、受命法官
    或檢察官就下列之人選任一人或數人充之：一、就鑑定事項
    有特別知識經驗者。二、經政府機關委任有鑑定職務者，刑
    事訴訟法第208條第1項亦規定，法院或檢察官得囑託醫院、
    學校或其他相當之機關、團體為鑑定，或審查他人之鑑定，
    並準用第203條至第206條之1規定；其須以言詞報告或說明
    時，得命實施鑑定或審查之人為之。本案鑑定人賴麗玉於警
    詢中以義大利固喜歡固喜公司名義所出具之鑑定報告書述，
    非審判長、受命法官或檢察官所選任或囑託，亦非檢察機關
    概括選任或囑託，其選任或囑託與前揭法律規定不符，且係
    以目測照片之方式為本案之鑑定（見偵卷一第56頁），其證
    明力即屬可疑，復證人乙○○亦證稱鑑定證明書其實是自己
    打的，乃一制式內容，可以增減，認仿品的理由第3 點是忘
    了刪除等語（見本院易字卷第60頁），足徵上開鑑定報告書
    尚不具可信性而為本案認定被告犯行之佐證，附此敘明。
五、綜據上述，被告所辯非不可採信，公訴人所舉之證據並不足
    證明被告有違反商標法第第82條之犯行，本院亦查無證據證
    明被告有公訴人所指之上揭犯行，揆之前揭說明，自應為無
    罪之判決。
據上論斷，應依刑事訴訟法第301條第1項，判決如主文。
本案經檢察官黃珮如到庭執行職務。
中    華    民    國    98    年     4    月    10    日
            刑事第十一庭    審判長法  官  蔡榮澤
                                  法  官  紀凱峰
                                  法  官  汪曉君
以上正本證明與原本無異。
如不服本判決應於收受判決後10日內向本院提出上訴書狀，並應
敘述具體理由。其未敘述上訴理由者，應於上訴期間屆滿後20日
內向本院補提理由書 (均須按他造當事人之人數附繕本)「 切勿
逕送上級法院」。
                                  書記官   伍幸怡
中    華    民    國    98    年    4     月    20    日


司法院資訊處製作；財團法人民間司法改革基金會備份。
